最高法院刑事判決　　　　　　　　一○○年度台非字第二三號
上　訴　人　最高法院檢察署檢察總長
被　　　告　沈棋棚
上列上訴人因被告違反毒品危害防制條例案件，對於台灣基隆地
方法院中華民國九十九年八月十三日第一審確定判決（九十九年
度訴字第五六一號，起訴案號：台灣基隆地方法院檢察署九十九
年度毒偵字第一一四八號），認為違法，提起非常上訴，本院判
決如下：
    主  文
上訴駁回。
    理  由
非常上訴理由稱：「一、本件原判決引用台灣基隆地方法院檢察
署九十九年度毒偵字第一一四八號起訴書，以被告沈棋棚前因施
用毒品案件，經二次觀察、勒戒後，均認無繼續施用毒品之傾向
，分別於民國八十八年二月二十五日及八十九年三月十六日執行
完畢釋放出所，先後經台灣基隆地方法院檢察署檢察官以八十八
年度偵字第一○七七號及八十九年度毒偵字第二六九號為不起訴
處分確定，復因於觀察、勒戒執行完畢釋放五年後再行施用第一
級毒品案件，經觀察、勒戒後，因認有繼續施用毒品之傾向，經
台灣基隆地方法院以九十六年度毒聲字第一一五號裁定令入戒治
處所強制戒治，於九十七年一月十七日因無繼續強制戒治之必要
而執行完畢，復經該署檢察官以九十七年度戒毒偵字第二號為不
起訴處分。又因施用毒品案件經台灣基隆地方法院分別以九十七
年度訴字第九六七號（起訴書誤載為九十七年度訴字第一四二五
號判決）、第一五四六號、第一八一七號判決分別判處有期徒刑
七月、七月、七月、七月，前開二案經同法院裁定應執行有期徒
刑一年，上開三案接續執行，於九十八年十二月二十四日假釋付
保護管束，現撤銷保護管束在監執行中。又補充『被告另因販賣
毒品案件，經台灣高等法院以八十九年度上訴字第三一四八號判
決判處有期徒刑四年，復經最高法院以九十年度台上字第七五○
號判決駁回上訴確定，於九十三年三月十八日假釋出監並付保護
管束，於九十四年三月十九日保護管束期滿未經撤銷假釋而視為
執行完畢』，論以被告累犯。而本案雖經被告提起上訴，經台灣
高等法院以九十九年度上訴字第三四三九號判決，認為被告上訴
顯無具體理由而不合法定程式，判決駁回上訴確定，該程序判決
以不得對之提起非常上訴為原則，是本案自應以台灣基隆地方法
院九十九年度訴字第五六一號判決為非常上訴之標的，合先敘明
。二、按判決不適用法則或適用不當者，為違背法令，刑事訴訟
法第三百七十八條定有明文。次按受徒刑之執行完畢，或一部之
執行而赦免後，五年以內故意再犯有期徒刑以上之罪者，為累犯
，加重本刑至二分之一，刑法第四十七條第一項定有明文。又依
法應於審判期日調查之證據未予調查，致適用法令違誤，而顯然
於判決有影響者，該項確定判決即屬違背法令，得提起非常上訴
，亦經司法院大法官會議著有釋字第一八一號解釋可稽。而事實
審法院對於被告有無累犯之事實，應否適用刑法第四十七條累犯
之規定加重其刑，即屬法院認定事實與適用法律之基礎事項，客
觀上有其調查之必要，應依職權加以調查，倘被告並非累犯，而
事實審並未詳加調查，致判決時依累犯之規定論處，即屬刑事訴
訟法第三百七十九條第十款規定依法應於審判期日調查之證據而
未予調查，其判決當然為違背法令。三、查被告因販賣毒品案件
，經台灣基隆地方法院以八十九年度訴字第一二○號判決判處有
期徒刑四年六月，再經台灣高等法院以八十九年度訴字第三一四
八號判決撤銷原判決，改判處有期徒刑四年，復經最高法院以九
十年度台上字第七五○號判決駁回上訴確定，於九十三年三月十
八日縮短刑期假釋出監，假釋中付保護管束，於九十四年三月十
九日保護管束期滿未經撤銷假釋而視為執行完畢（下稱甲案）。
嗣被告因施用毒品案件，經台灣基隆地方法院以九十七年度訴字
第九六七號判決判處有期徒刑七月確定（下稱乙案）；又因施用
毒品案件，經台灣基隆地方法院以九十七年度訴字第一五四六號
判決判處有期徒刑七月、七月，應執行有期徒刑十月確定（下稱
丙案）；復因施用毒品案件，經台灣基隆地方法院以九十七年度
訴字第一八一七號判決判處有期徒刑七月確定（下稱丁案），乙
、丙案共三罪經台灣基隆地方法院以九十八年度聲字第一五號裁
定定應執行有期徒刑一年確定，與丁案接續執行，於九十八年十
二月二十四日縮短刑期假釋出監，假釋中付保護管束，原應於九
十九年四月十三日假釋期滿，因被告假釋中違反保安處分執行法
第七十四條之二第二、四款規定，情節重大，遭法務部於九十九
年四月十三日以法矯字第○九九○九○一二二七號函撤銷假釋，
並應執行殘餘刑期三月又二十日，被告再於九十九年五月二十日
入監執行，有最高法院九十年度台上字第七五○號判決、台灣高
等法院八十九年度訴字第三一四八號判決、台灣基隆地方法院九
十七年度訴字第九六七號、九十七年度訴字第一五四六號判決、
九十七年度訴字第一八一七號判決、法務部九十九年四月十三日
法矯字第○九九○九○一二二七號函、台灣基隆監獄基監教字第
○九九一一○○三三五號報請撤銷假釋報告表、全國刑案資料查
註表、法務部全國檢察官線上查詢刑案人犯在監所最新資料報表
等在卷可稽。惟本案起訴書將被告於九十九年五月二十日中午十
二時許，在基隆市○○區○○街一七七巷一五八號住處，施用第
一級毒品海洛因一次之犯行及被告於九十九年五月二十日中午十
二時許施用第一級毒品海洛因後，在上址住處，施用第二級毒品
甲基安非他命一次之犯行，均誤載犯罪時間為九十八年五月二十
日，原判決竟未為更正，逕予引用，並以被告所犯甲案於九十四
年三月十九日保護管束期滿未經撤銷假釋而視為執行完畢，誤認
為被告係受有期徒刑一部之執行而赦免後，五年以內故意再犯有
期徒刑以上之罪，論以被告累犯，實則被告本案所犯施用第一級
毒品海洛因及第二級毒品甲基安非他命之犯行，均係甲案於九十
四年三月十九日視為執行完畢五年後所犯，且係乙、丙、丁案共
四罪遭撤銷假釋後所犯，乙、丙、丁案共四罪亦尚未執行完畢，
與累犯之構成要件不符，不能論以累犯。原判決未察，遽以累犯
規定加重其刑，而判處被告有期徒刑八月、三月，應執行有期徒
刑十月，揆諸前揭說明，自有適用法則不當之違背法令。四、案
經確定，且於被告不利，爰依刑事訴訟法第四百四十一條、第四
百四十三條提起非常上訴，以資糾正」等語。
本院按，非常上訴旨在糾正法律上之錯誤，藉以統一法令之適用
，不涉及事實認定問題，故非常上訴審應以原判決確認之事實為
基礎，僅就原判決所認定之犯罪事實，審核適用法令有無違誤；
如依原判決所確認之事實，其適用法則並無違誤，即難指為違法
。本件原確定判決援用起訴書所載之犯罪事實，認被告於九十八
年五月二十日中午十二時許前後，在基隆市○○區○○街一一七
七巷一五八號住處，各施用第一級毒品海洛因及第二級毒品甲基
安非他命一次；並以被告前因販賣毒品案，經台灣高等法院以八
十九年度上訴字第三一四八號判決判處有期徒刑四年，嗣經最高
法院駁回上訴確定（下稱前案），於九十四年三月十九日執行完
畢等事實；有原確定判決書暨所附之起訴書、全國刑案資料查註
表可按。經查，據原確定判決所認定之事實，被告之犯罪時間為
「九十八年五月二十日」中午前後，距其前述販賣毒品之前案於
九十四年三月十九日執行完畢，確在五年之內。則原判決以被告
於前案有期徒刑執行完畢後五年內，故意再犯有期徒刑以上之施
用第一級、第二級毒品之本案二罪，進而適用刑法第四十七條累
犯規定，加重其刑，於法尚無違誤；亦無非常上訴意旨所指就累
犯事實之有無，有應於審判期日調查而未加調查之違法情形。非
常上訴意旨以被告之本案犯罪時間並非「九十八年五月二十日」
，實為「九十九年五月二十日」，距其所犯甲案於九十四年三月
十九日執行完畢，或所犯乙、丙二案定執行刑後與丁案合併執行
結果於九十九年九月八日執行完畢之日期，均已逾五年，認不構
成累犯，據以指摘原確定判決違背法令，即難謂有理由，應予駁
回。至於原確定判決是否另有其他違背法令情形，而得以其他理
由聲請救濟，因未據非常上訴意旨指摘，尚非本院所得審究，附
此敘明。
據上論結，應依刑事訴訟法第四百四十六條，判決如主文。
中    華    民    國  一○○  年    二    月    十    日
                      最高法院刑事第三庭
                          審判長法官  陳  正  庸  
                                法官  林  秀  夫  
                                法官  林  瑞  斌  
                                法官  謝  靜  恒  
                                法官  陳  世  雄  
本件正本證明與原本無異
                                      書  記  官  
中    華    民    國  一○○  年    二    月   十五   日
                                                     ｍ